【裁判字號】    95,抗,1665
【裁判日期】    951127
【裁判案由】    第三人聲請優先承購土地
【裁判全文】
臺灣高等法院民事裁定                  95年度抗字第1665號
抗  告  人  甲○○
                        號2樓.
抗告人因與相對人第一商業銀行股份有限公司、高股份有限公
司間聲請優先承購土地事件，對於中華民國95年8月23日臺灣板
橋地方法院93年度執字第27460號所為裁定提起抗告，本院裁定
如下：
    主  文
抗告駁回。
抗告程序費用由抗告人負擔。
    理  由
一、抗告人於原法院聲請意旨略以：抗告人於本件拍賣標的物之
    債務人即高峰股份有限公司（下稱高公司）如附表所示土
    地上興建建物作為郵政代辦處（面積6.39平方公尺，位置在
    附表908建號房屋旁）及其相連之棚架，依土地法第104條規
    定基地出賣時，地上權人、典權人或承租人有依同樣條件優
    先購買之權，是本件因強制執行拍賣關係，解釋上亦為買賣
    之一種，抗告人依法有優先購買權，為使基地上之房屋及土
    地合歸一人所有，以盡經濟上之效用，並杜紛爭，聲請優先
    承購等語。
二、原法院則以按基地出賣時，地上權人、典權人或承租人有依
    同樣條件優先購買之權，土地法第104條第1項前段定有明文
    。本件相對人即債權人第一商業銀行股份有限公司聲請就債
    務人高公司所有如附表所有之不動產強制執行及行使抵押
    權。而抗告人在如原裁定附表所示土地面向道路左側鄰路部
    分自費興建懸掛「郵政代辦處」之建物，面積6.39平方公尺
    及其相連之棚架，代高公司郵遞、包裝小型貨品，論件計
    酬，並無租賃關係，且其所有未辦保存登記建物面積僅有
    6.39平方公尺及其連接之棚架，而聲請對債務人所有如附表
    所示土地優先承購亦有未合，爰駁回其優先承買權之聲請。
三、抗告意旨略以抗告人以降低快遞費用回饋高公司，實質上
    亦為一種使用該土地上之對價給付之一種，而高公司係屬
    百貨量販業，相關配合廠商，鮮少以訂立出租合約為名義收
    取租金，而係以上架費、贊助費等名目從中收取費用及對價
    ，故亦可認有對價關係云云。
四、按基地出賣時，地上權人、典權人或承租人有依同樣條件優
    先購買之權，土地法第104條第1項前段定有明文。相對人第
    一商業銀行股份有限公司聲請就債務人高公司所有如原裁
    定附表所示之不動產強制執行及行使抵押權。抗告人於強制
    執行程序中即95年4月4日陳稱：因債務人公司無短程快遞服
    務，為業務遞送及包裝之需要，乃獲債務人公司同意，在如
    附表所示土地面向道路左側鄰路部分自費興建懸掛「郵政代
    辦處」之建物，面積6.39平方公尺及其相連之棚架，代債務
    人公司郵遞、包裝小型貨品，論件計酬等語，另於原法院95
    年6月1日現場履勘測量時（問：使用債務人公司所有如附表
    所示土地興建建物有無支付對價）答稱：「沒有，僅於事後
    為債務公司處理快遞郵件時按件計酬而已」，且依抗告人所
    提出債務人於95年3月10日出具之證明書內容，亦無抗告人
    向債務人「承租」系爭土地並約定「租金」數額或其他對價
    之關係，尚難逕認抗告人有向高公司承租系爭土地。雖抗
    告人主張其以降低快遞費用回饋高公司，實質上亦為一種
    使用該土地上之對價給付之一種，高公司係屬百貨量販業
    ，相關配合廠商，鮮少以訂立出租合約為名義收取租金，而
    係以上架費、贊助費等名目從中收取費用及對價，故亦可認
    有對價關係云云，惟查，有權使用土地之法律關係甚多，尚
    難認降低快遞費用，即可遽認係使用土地之對價而與租賃性
    質相同，況按「租金之金額，除有特別規定，或當事人間有
    特約，或該處有特別習慣不得增減者外，應以當事人雙方意
    思之合致定之。」、「租賃物及租金為租賃契約之要素，兩
    造就契約之重要內容，即關於租金數額若干及如何支付尚未
    合意，既為上訴人所不否認並稱契約未訂，究竟租金多少不
    知道云云，租賃契約既未訂立，即難認兩造間有租賃關係存
    在。」（參照最高法院17年上字第1165號判例、69年度台上
    字第3405號裁判意旨）。抗告人就租金未與高公司合意，
    而降低快遞費用復因交遞物品數量不同，造成回饋金額浮動
    不定，此與租金係在一定期間內為定量金額之給付性質不符
    ，尚難遽認降低快遞費用係使用租賃物之對價，揆諸前揭裁
    判意旨，抗告人主張其就系爭土地有租賃關係存在，就系爭
    土地有優先承購權云云，於法無據。原法院據以駁回抗告人
    之請求，於法無違，抗告人仍執陳詞，指摘原裁定不當，求
    予廢棄，非有理由，應予駁回。
五、據上論結，本件抗告為無有理由，爰裁定如主文。
中    華    民    國    95    年    11    月    27    日
                    民事第十三庭
                        審判長法  官  陳昆煇
                              法  官  陳駿璧
                              法  官  李錦美
正本係照原本作成。
本裁定除以適用法規顯有錯誤為理由，並經本院許可外，不得再
抗告。如提起再抗告，應於收受後10日內委任律師為訴訟代理人
向本院提出再抗告狀。並繳納再抗告費新台幣１千元。
中    華    民    國    95    年    11    月    27    日
                              書記官  明祖全


司法院資訊處製作；財團法人民間司法改革基金會備份。
